臺灣高雄地方法院刑事判決
111年度審交易字第626號
公  訴  人  臺灣高雄地方檢察署檢察官
被      告  鄒宗明


上列被告因過失傷害案件，經檢察官聲請以簡易判決處刑（110
年度偵字第16685號），本院認不應以簡易判決處刑（原案號：1
11年度交簡字第387號），改依通常程序審理並判決如下：
    主  文
鄒宗明無罪。
    理  由
一、聲請意旨略以：被告鄒宗明於民國109年11月9日22時45分許
    ，騎乘車牌號碼000-000號普通重型機車（下稱甲車），沿
    高雄市新興區中山一路由南往北方向行駛，途經八德一路口
    時，本應注意遵守道路交通標誌、標線、號誌之指示，注意
    車前狀況，且後車與前車之間應保持隨時可以煞停之距離，
    而依當時天候晴、夜間有照明、柏油路面乾燥無缺陷等，並無
    不能注意之情形，竟疏未注意即此，行駛於禁行機車道上，
    適有告訴人李永智騎乘車牌號碼000-000號普通重型機車（
    下稱乙車）搭載告訴人劉維維向左跨越禁止變換車道線變換
    車道，被告閃避不及因而發生碰撞，致李永智受有右肩鈍挫
    傷、右肘擦傷、右膝擦傷、右側肩關節挫傷等傷害，劉維維
    則受有右膝鈍挫傷、右膝擦傷等傷害。因認被告涉犯刑法第
    284條前段之過失傷害罪嫌等語。
二、按犯罪事實應依證據認定之，無證據不得認定犯罪事實；不
    能證明被告犯罪者，應諭知無罪之判決，刑事訴訟法第154
    條第2項、第301條第1項分別定有明文。又事實之認定，應
    憑證據，如未能發現相當證據，或證據不足以證明，自不能
    以推測或擬制之方法，為裁判基礎；且認定犯罪事實所憑之
    證據，雖不以直接證據為限，間接證據亦包括在內，然而無
    論直接證據或間接證據，其為訴訟上之證明，須於通常一般
    之人均不致有所懷疑，而得確信其為真實之程度者，始得據
    為有罪之認定，倘其證明尚未達到此一程度，而有合理之懷
    疑存在而無從使事實審法院得有罪之確信時，即應由法院為
    諭知被告無罪之判決。
三、聲請意旨認被告涉犯過失傷害罪嫌，無非係以被告警詢及偵
    訊中之供述、告訴人2人於警詢及偵訊中之證述、道路交通
    事故現場圖、道路交通事故調查報告表(一)、(二)-1、道路
    交通事故初步分析研判表、道路交通事故談話紀錄表、高雄
    市政府交通局車輛行車事故鑑定委員會鑑定意見書、現場照
    片、高雄榮民總醫院診斷證明書、鳳山齊祥中醫診所診斷證
    明書等為其論據。訊據被告固坦承其有於前揭時間、地點騎
    乘甲車與告訴人2人共乘之乙車發生碰撞，告訴人2人因而受
    有前揭傷勢，惟否認有何過失傷害犯行，辯稱：我雖然有行
    駛在禁行機車道的違規行為，但告訴人2人突然從我右邊切
    出來，我根本沒有反應時間，所以我對本件車禍的發生沒有
    過失等語。經查：
  ㈠被告於109年11月9日22時45分許，騎乘甲車沿高雄市新興區
    中山一路由南往北方向行駛在禁行機車道，途經八德一路口
    時，適有李永智騎乘乙車搭載劉維維向左跨越禁止變換車道
    線變換車道，甲、乙車因而發生碰撞，致李永智受有右肩鈍
    挫傷、右肘擦傷、右膝擦傷、右側肩關節挫傷等傷害，劉維
    維則受有右膝鈍挫傷、右膝擦傷等傷害等情，為被告所不否
    認（見他字卷第35至40頁、偵字卷第24至25、42頁、本院交
    簡字卷第33至37、55至57頁、本院審交易字卷第26頁），並
    經告訴人2人於警詢及偵訊中證述明確（見他字卷第41至45
    、偵字卷第25、42頁），復有現場車道標線照片、高雄榮民
    總醫院診斷證明書、鳳山齊祥中醫診所診斷證明書、監視器
    畫面擷圖照片、道路交通事故初步分析研判表、道路交通事
    故現場圖、道路交通事故調查報告表(一)、(二)-1、現場照
    片、高雄市政府交通局車輛行車事故鑑定委員會鑑定意見書
    、本院勘驗筆錄等在卷可稽（見他字卷第7、11、15、19、4
    9至51、57至59、63至67、85至90頁、偵字卷第29至30頁、
    本院交簡字卷第15至18、33至35頁），是此部分事實首堪認
    定。
  ㈡按駕駛人駕駛汽車應遵守道路交通標誌、標線、號誌之指示
    ；在同一車道行駛時，後車與前車之間應保持隨時可以煞停
    之距離；並應注意車前狀況，隨時採取必要之安全措施，道
    路交通安全規則第90條第1項、第94條第1項、第3項固有明
    文。惟刑法上之過失犯，尚需以行為人對於犯罪結果之發生
    按其情節應注意，並能注意，而不注意者，始克相當；又刑
    法客觀注意義務之內容，係以客觀之預見可能性及客觀結果
    之迴避可能性為基礎，即以行為人於行為時所特別知悉之事
    情，及依行為人所處之情況，一般通常人亦得知悉之事情為
    基礎，在此情況下，一般通常人對構成要件結果之發生，須
    得預見，且亦得採取迴避結果發生之適當措置。是汽車駕駛
    人於行駛時所應注意之「車前」狀況，應係指依一般社會通
    念，位在其車輛前方對於碰撞結果之發生可得預見且具有迴
    避可能性，而應予注意避免碰撞之一切行人、其他車輛。
  ㈢查李永智未打方向燈即騎乘乙車自慢車道跨越雙白線騎至禁
    行機車道，並因而與被告騎乘之甲車發生相撞之過程，僅短
    短1秒鐘之情，有監視器畫面擷圖照片、本院之勘驗筆錄在
    卷可佐（見本院交簡字卷第15至16、33至35頁），衡諸日常
    生活經驗及一般合理駕駛人之視距及注意能力，被告雖自李
    永智之後方駛來，然依其在李永智未打方向燈即變換車道進
    入禁行機車道時之所在位置及距離，本較難及時發現而為相
    應之反應，況其當下可為反應之時間本不到1秒鐘，換言之
    ，其當時可預見李永智上開駕駛行為並採取迴避行為之反應
    時間極為有限，客觀上自無法合理期待被告在面對上開突發
    情況時，能迅即反應以採取適當、有效之閃避、煞停等安全
    措施，是依上開客觀情狀而言，實難將本件事故之發生歸咎
    於係因被告未注意車前狀況所致。至高雄市政府交通局車輛
    行車事故鑑定委員會鑑定意見書雖記載被告行駛禁行機車道
    ，未注意車前狀況，為肇事次因等語（見偵字卷第29至30頁
    ），惟細繹其內容，並未就李永智駛入禁行機車道至與被告
    發生碰撞之期間僅1秒鐘，被告何以得為注意並採取有效反
    應一事加以說明，即逕指被告有前開之疏失，自難率採為被
    告不利之論據。
  ㈣公訴意旨另認被告就本件事故發生之過失在於違規行駛在禁
    行機車道。惟按刑法上過失傷害罪之構成，除行為人有過失
    ，致被害人受有身體上之傷害等要件外，尚須被害人所受之
    傷害，與行為人之過失間有相當因果關係為要件；又所謂相
    當因果關係，係指依經驗法則，綜合行為當時所存在之一切
    事實，為客觀之事後審查，認為在一般情形下，有此環境、
    有此行為之同一條件，均可發生同一之結果者，則該條件即
    為發生結果之相當條件，行為與結果即具有相當因果關係。
    查被告雖違規行駛在禁行機車道，然此舉應僅會影響同道車
    輛行進之速度及順暢，與原先在慢車道停等紅燈之李永智無
    涉，且在一般情形下，亦不通常會導致與他車擦撞之結果，
    本案事故之發生實係因李永智違規自慢車道跨越雙白線騎至
    禁行機車道，且未注意禮讓左後側已直行駛近之被告先行所
    致，故被告違規行駛在禁行機車道之行為並未提高本案事故
    發生之可能性，亦與李永智、劉維維之傷害結果間沒有相當
    因果關係，公訴意旨上開所指，尚非可採。
四、綜上所述，檢察官所提出之證據及主張，未能說服本院認被
    告所為已合於刑法第284條前段之過失傷害罪之構成要件，
    本院無從形成被告有罪之確信，自應為被告無罪之諭知。
據上論斷，應依刑事訴訟法第452條、第301條第1項，判決如主
文。
本案經檢察官宋文宏聲請以簡易判決處刑，檢察官李怡增到庭執
行職務。
中　　華　　民　　國　　111 　年　　 8　　月　　19　　日
                  刑事第六庭    審判長法　官  陳芸珮
                                      法  官  李爭春
                                      法  官  王雪君
以上正本證明與原本無異。
如不服本判決應於收受判決後20日內向本院提出上訴書狀，並應
敘述具體理由。其未敘述上訴理由者，應於上訴期間屆滿後20日
內向本院補提理由書(均須按他造當事人之人數附繕本)「切勿逕
送上級法院」。
中　　華　　民　　國　　111 　年　　8 　　月　　19　　日
                                      書記官  蔡靜雯